臺灣高雄地方法院刑事判決　　　　　　　　　　　九十二年度交簡上字第一六號
　　上　訴　人　乙○○
　　即　被　告
　　選任辯護人　康進益律師
　　　　　　　　王國論律師
右上訴人因過失致死案件，不服臺灣高雄地方法交通法庭九十二年度交簡字第一五○
二號，中華民國九十二年七月三十一日第一審判決（聲請簡易判決處刑案號：臺灣高
雄地方法院檢察署九十二年度偵字第一七六九號、九十二年度調偵字第四八七號）提
起上訴，本院管轄第二審之合議庭判決如左︰
    主  文
原判決撤銷。
乙○○無罪。
    理  由
一、本件聲請簡易判決處刑意旨略以：被告即上訴人乙○○考領有普通小型車駕駛執
    照，其於民國九十一年十二月十六日十三時許，駕駛車牌號碼ＹＧ—六八一七號
    自用小客車由北向南行駛於高雄縣仁武鄉○○路上，途經該路段二十一號前，原
    應注意遵守「行車速度，依標誌或標線之規定」之交通安全規定，當時又無不能
    注意之情形，竟疏未注意，未依速限時速五十公里，而以時速六十公里之速度超
    速行駛，致與被害人彭合源所駕駛，違反交通規則侵入車道之車牌號碼ＯＵＵ—
    四五八號重型機車發生碰撞；致彭合源人車倒地，並受有腦挫傷及頭胸部外傷等
    傷害，經送醫急救後，於同日十四時十二分不治死亡，因認被告涉犯過失致死罪
    嫌云云。
二、按犯罪事實應依證據認定之，無證據不得推定其犯罪事實；又不能證明被告犯罪
    者，應諭知無罪之判決，刑事訟訴法第一百五十四條、第三百零一條第一項分別
    定有明文。次按刑事訴訟上證明之資料，無論其為直接證據或間接證據，均須達
    於通常一般之人均不致於有所懷疑，而得確信其為真實之程度，始得據為有罪之
    認定，若其關於被告是否犯罪之證明未能達此程度，而有合理性懷疑之存在，致
    使無從形成有罪之確信，根據「罪證有疑、利於被告」之證據法則，即不得遽為
    不利被告之認定，最高法院著有七十六年度台上字第四九八六號判例可資參照。
三、本件公訴人認被告涉犯過失致死罪嫌，係以目擊證人林合聰之證述，及交通事故
    調查報告表、高雄長庚紀念醫院診斷證明書、台灣省高屏澎區車輛事故鑑定委員
    會鑑定意見書、臺灣高雄地方法院檢察署相驗屍體證明書、鑑定驗斷書各一份、
    現場照片十四幀為其論據。
四、訊據被告乙○○固坦承於案發當時即九十一年十二月十六日十三時許，駕駛車牌
    號碼ＹＧ—六八一七號自用小客車，與被害人彭合源所駕駛之車牌號碼ＯＵＵ—
    四五八號重型機車發生碰撞之事實，惟堅決否認有何過失致死犯行，辯稱：我車
    前方之大貨車緊急煞車，我也跟著煞車並向右外側車道駛出，此時被害人違規侵
    入車道而出現在我前方，我雖煞車仍撞擊被害人，當時我並未超速，也沒有過失
    等語。經查：
  (一)被告所辯本案事故之發生，係因被害人彭合源所駛重機車違規跨越中央分隔島侵
    入被告車道，被告雖煞車，仍不免與被害人對撞等情，業經目擊證人即行駛於被
    告前方之大貨車駕駛人林合聰於九十一年十二月十六日警詢、九十二年七月二十
    九日原審訊問時證述明確；而本件車禍地點之高雄縣仁武鄉○○路，係設有中央
    分隔島，並劃分快慢車道之道路，此有道路交通事故調查報告表及現場照片數幀
    （警Ａ卷第九至十二頁）在卷可稽，又依前開事故調查報告表所示，被告駕駛之
    自用小客車於撞擊後係停置於北向南之快車道，其閃避被害人所產生之煞車痕亦
    同，且二者均與該路段之行車方向一致；反觀被害人車輛行進所殘留之刮痕，係
    自該路段南向北車道，跨越中央分隔島，延伸至該路段北向南車道，且係自東南
    延伸至西北方向；核與前述被告所辯及證人林合聰所証均相符，則本件事故之發
    生，係被害人彭合源違規跨越中央分隔島侵入被告車道所致，應屬無疑。
  (二)被告於警詢及偵查中雖稱：案發當時車速約六十公里左右云云，然其於本院九十
    二年三月三日審理時即解釋稱：案發當時並未特別注意儀表板所顯示之車速，至
    於自稱當時車速約六十公里左右，是因誤認該路段速限為六十公里，又自認並未
    超速，故如此回答等語；參以被告因閃避被害人所產生之左、右煞車痕，分別為
    三點二公尺、八點三公尺，又事故發生於柏油路面，當時路面乾燥（調查報告表
    誤當時天候為暴雨，惟此有本院刑案電話查詢登記表可佐），有道路交通事故調
    查報告表可憑，即依卷附一般公路汽車煞車距離、行車速度對照表所示，被告車
    速並未超過四十五公里，仍在該路段之速限五十公里以下，則被告於事故發生時
    ，並未超速乙節，應可認定。
  (三)本件車禍經分送台灣省高屏澎區車輛行車事故鑑定委員會（下稱鑑定委員會）、
    台灣省車輛行車事故覆議鑑定委員會（下稱覆議鑑定委員會）鑑定結果，雖均認
    被告駕駛小客車超速行駛有違規定；然二會亦認被告前述行為與本案事故發生並
    無因果關係，且依事故現場煞車痕推算被告當時之車速，並無超速之情事，已如
    前述，則前述二委員會根據被告於偵查中之自白，認其係超速之結論，並不足採
    。
  (四)被告駕車既未違規，對於被害人彭合源機車侵入其車道，又無預知之可能，則依
    信賴原則，實難認為被告有何過失；而鑑定委員會及覆議鑑定委員會亦同此認定
    ，此有鑑定委員會高屏澎鑑字第九二○三七三號函所附鑑定意見書、覆議鑑定委
    員會府覆議字第九二一一三二○號函各一份足憑；至於告訴人即被害人之女甲○
    ○於九十一年十二月十六日警詢之指訴（警Ａ卷第二頁）、高雄長庚紀念醫院診
    斷證明書（警Ａ卷第十六頁）、臺灣高雄地方法院檢察署相驗屍體證明書（警Ａ
    卷第十七頁）、勘驗筆錄（偵Ａ卷第二十頁）、鑑定驗斷書及所附照片數幀（偵
    Ａ卷第二十四頁）等相關證據，僅足以證明被害人彭合源因本件事故身亡，然無
    以遽認被告有何過失，附此敘明。
五、綜上所陳，被告駕車確依規定行駛，告訴人之指訴及公訴人所指之前揭事證，均
    不足以證明被告就本件車禍之發生有何過失，此外又缺乏其他確切證據足認被告
    有何過失致死之犯行，既不能證明被告犯罪，自應為無罪之諭知，以昭公允。原
    審未查，遽為被告有罪之諭知，被告上訴意旨否認有此犯行，指摘原判決不當，
    為有理由，應由本院撤銷原判決，並改諭知以無罪之判決。
據上論斷，應依刑事訴訟法第四百五十五條之一第一項、第三項、第三百六十九條第
一項前段、第三百六十四條、第三百零一條第一項，判決如主文。
本案經檢察官丙○○到庭執行職務。
中      華      民      國      九十三      年    三    月    二十四    日
                                  臺灣高雄地方法院刑事第十五庭
                                  審判長  法  官     張維君
                                          法  官     劉惠娟
                                          法  官     洪珮婷
右正本證明與原本無異。
如不服本判決，應於判決送達後十日內，向本院提出上訴狀。
                                          書記官    于耀文
中    華    民    國      九十三      年      三      月      二十六    日
